【裁判字號】    98,上更(一),112
【裁判日期】    990126
【裁判案由】    強盜等
【裁判全文】
臺灣高等法院高雄分院刑事判決     98年度上更(一)字第112號
上  訴  人
即  被  告    乙○○
選任辯護人   柯淵波     律師
上  訴  人
即  被  告   甲○○
選任辯護人   陳魁元     律師
上列上訴人因強盜等案件，不服臺灣高雄地方法院96年度訴字第
5574號中華民國97年11月11日第一審判決（起訴案號：臺灣高雄
地方法院檢察署96年度偵字第25056 號），判決後經最高法院發
回更審，提起上訴，本院判決如下：
     主  文
上訴駁回。
     事  實
一、乙○○於民國（以下同）91年間因持有第一級毒品案件，經
    台灣高雄地方法院以92年度易緝字第130 號判處有期徒刑3
    月確定，復因施用第一、二級毒品案件，經同院以92年度訴
    字第1842號各判處有期徒刑8 月、6 月，並定執行刑為有期
    徒刑1 年確定，嗣上開三罪經同院以93年度聲字第173 號裁
    定應執行有期徒刑1 年2 月確定，於94年3 月14日縮短刑期
    執行完畢。詎不知悔改，與甲○○及真實姓名年籍不詳綽號
    「阿義」之成年男子，共同意圖為自己不法之所有，基於強
    盜之犯意聯絡，結夥攜帶膠帶1 捲，以及客觀上足以危害人
    之生命身體，依社會通常觀念可供兇器使用之刀子1 把，於
    95年3 月3 日夜間（起訴書誤載為96年），由「阿義」先駕
    駛1 輛賓士牌自小客車搭載乙○○及甲○○至位於高雄縣大
    寮鄉○○路上之吉普森汽車旅館內，再由甲○○以有要事相
    談為由撥打電話予學姐戊○○，將戊○○及其男友丙○○約
    出至該汽車旅館旁之停車場見面，迨丙○○於同年月4 日上
    午6 時許，駕駛車牌號碼5065-MJ 號之休旅車附載戊○○停
    靠仁愛路旁時，張家豪、甲○○與「阿義」一同進入丙○○
    之休旅車，上車後「阿義」即持上開刀子抵住丙○○之脖子
    ，並交給乙○○1 付手銬命其銬住丙○○之雙手，「阿義」
    再令乙○○以渠等預先備妥之膠帶綑綁戊○○之雙手，並喝
    令戊○○及丙○○同坐於右前座，由乙○○駕駛該休旅車繞
    行。乙○○、甲○○及「阿義」以此強暴方式使戊○○及丙○○不能抗拒後，先由乙○○將該休旅車駛至高雄縣鳳屏路
    與仁愛路口停車，讓甲○○先下車前往吉普森汽車旅館駕駛
    「阿義」之賓士牌自小客車等待接應，乙○○再將休旅車駛
    至高雄縣大寮鄉○○路○○街2 巷13號旁停車場停放，由乙○○與「阿義」下手強行取走丙○○身上之手錶、戒指、行
    動電話1 具及裝有現金新台幣（下同）5 萬餘元與現金卡之
    背包1 只，並割斷戊○○手上之膠帶命其交出戒指，而強行
    取走其手鍊、項鍊及手提包（內有皮夾1 只、信用卡及現金
    1 萬餘元）等財物，得手後旋下車，由甲○○駕駛上開賓士
    牌自小客車前來會合後一同離去，乙○○、甲○○及「阿義
    」在賓士牌自小客車上將搶得之財物朋分完畢。嗣丙○○致
    電甲○○要求返還遭強盜之財物，甲○○遂將前揭皮包、證
    件及信用卡交付丙○○，惟現金及其他財物已花用完畢而未
    歸還。
二、案經丙○○訴由屏東縣政府警察局刑事警察大隊移送台灣高
    雄地方法院檢察署檢察官偵查起訴，暨台灣台南地方法院檢
    察署呈請台灣高等法院檢察署檢察長移轉台灣高雄地方法院
    檢察署檢察官移送併辦。
    理  由
壹、証据能力部分：
一、關於被告乙○○警詢筆錄之任意性：
    按被告之自白，非出於強暴、脅迫、利誘、詐欺、疲勞訊問
    、違法羈押或其他不正之方法，且與事實相符者，得為證據
    。被告陳述其自白係出於不正之方法者，應先於其他事證而
    為調查。該自白如係經檢察官提出者，法院應命檢察官就自
    白之出於自由意志，指出證明之方法。刑事訴訟法第156 條
    第1 項、第3 項分別定有明文。本件被告乙○○於審理時辯
    稱其於警詢時毒癮發作，答詢時神智不清，而否認其警詢自
    白之任意性云云。惟經原審勘驗被告乙○○警詢錄影光碟之
    結果，發現警方進行夜間詢問前，有先徵得被告乙○○之同
    意（詳本院卷第181 頁勘驗筆錄之附件），且被告乙○○於
    警方詢問意識是否清醒、可否製作筆錄時，亦答稱其意識清
    醒並同意製作筆錄（見原審卷第182 頁勘驗筆錄之附件），
    雖被告乙○○於應訊時曾有打哈欠並脫口說出：「喔，我快
    要凍未條（台語，指受不了之意）」等疑似毒癮發作之情狀
    ，然被告乙○○於製作筆錄過程中始終能與警方正常對答，
    並無不能理解警方問題而答非所問之情事，尤有甚者，被告
    乙○○在警方詢以是否夥同被告甲○○及「阿義」共同持刀
    強盜被害人財物時，立即回答：「不是我帶他們的」，並於
    警方詢問在行搶前是否已經預先計畫時，避重就輕的說「沒
    有啦，不要說計畫過啦」（見原審卷第180 至194 頁勘驗筆
    錄之附件），可見被告乙○○於應答時思慮清晰，並無神智
    不清之情事，其警詢筆錄應係在意識清醒下所為，而原審勘
    驗之結果經核與警方製作之筆錄內容相符，被告乙○○復自
    承警詢筆錄之記載係警方照其回答內容所記（見原審卷第26
    9 至270 頁），雖證人張維謄於本院上訴審審理時雖證稱：
    「（乙○○被屏東縣警察局市刑大押回去，當時乙○○的精
    神狀況如何？）精神很委靡」、「（當時是否知道乙○○有
    毒癮發作的情形？）應該是吃藥之後的反應」、「（被告乙○○吃什麼藥？）我只知道這一家是戒治毒品診所所開的藥
    」云云。惟如上勘驗結果所示，被告乙○○於製作筆錄過程
    中始終能與警方正常對答，並無不能理解警方問題而答非所
    問之情事，是證人張維謄所證核與事實不符，不足為被告等
    有利之認定，是堪認被告乙○○審判外之自白陳述筆錄係出
    於其任意性所製作，具有證據能力。
二、關於證人丙○○、戊○○、丁○○警詢筆錄之證據能力：
    按被告以外之人於審判外之言詞或書面陳述，除法律有規定
    者外，不得作為證據，刑事訴訟法第159 條第1 項定有明文
    。經查證人即被害人丙○○、戊○○，證人即戊○○前夫丁○○於警詢中所言，係被告以外之人於審判外之陳述，與審
    理中所言大致相同，又無刑事訴訟法第159 條之2 、第159
    條之3 各款所定可信之特別情況，依上開條文規定，尚不得
    作為證據。
三、關於共同被告乙○○於警詢就被告甲○○部分供述之證據能
    力：
    按被告以外之人於檢察事務官、司法警察官或司法警察調查
    中所為之陳述，與審判中不符時，其先前之陳述具有較可信
    之特別情況，且為證明犯罪事實存否所必要者，得為證據，
    刑事訴訟法第159 條之2 定有明文。本件共同被告乙○○於
    警詢時所為之供述，對於被告甲○○而言，係為被告以外之
    人於審判外之言詞陳述，而屬傳聞證據，惟共同被告乙○○
    於警詢中之陳述與本案審理中之證述，有所出入，明顯不符
    ，本院認共同被告乙○○於製作警詢筆錄時，被告甲○○並
    未在場，其直接面對警員所為陳述較為坦然，而無顧忌，且
    詢問過程中並無違法取證之情形，又共同被告乙○○警詢中
    之陳述與偵訊中之證述大致相符，相較於本院審理中歷時更
    久，較案發當時有充分時間考量彼此間之利弊得失，是共同
    被告乙○○之警詢筆錄應與事實較相近，應具有較可信之特
    別情況。況其證言內容又係敘及強盜被害人財物之實際經過
    情形，若欲判斷被告甲○○是否成立犯罪，實有參酌共同被
    告乙○○警詢中陳述之必要性，故依據上開刑事訴訟法之規
    定，共同被告乙○○於警詢中之陳述，自得採為本件論罪之
    依據。
四、關於卷附照片及行動電話通聯紀錄之證據能力：
    按傳聞法則乃對於被告以外之人於審判外之言詞或書面陳述
    ，亦即針對被告以外之人於審判外以言詞或書面所為之供述
    證據所為之規範。卷附被告乙○○指認現場照片21張，乃以
    科學、機械之方式對於案發地點之情況所為忠實且正確之紀
    錄，性質上非供述證據，無傳聞法則之適用，於此又查無不
    得為證據之狀況，自具有證據能力。另證人戊○○所使用之
    門號0000000000號行動電話之通聯紀錄，係直接由機器紀錄
    內容列印製作，性質上屬於書證，僅在證明通話事實、時間
    ，並非供述證據，無傳聞法則適用，復查無不得為證據之情
    況，亦有證據能力。
五、除上開證據之外，本判決所引用據以認定被告犯罪事實存否
    之各項供述證據，均於案件審理中詢問檢察官、被告及辯護
    人使其表示意見，渠等對於各該證據之證據能力均不爭執，
    本院審酌該等具有傳聞證據性質之證據，其取得過程並無瑕
    疵，且與待證事實具有關聯性，證明力非明顯過低，以之作
    為證據係屬適當，依刑事訴訟法第159 條之5 第1 項之規定
    ，俱得為證據。
貳、實體部分：
一、訊之被告乙○○、甲○○2 人固不否認渠等於上開時地乘坐
    「阿義」所駕駛之賓士牌自小客車至吉普森汽車旅館後，由
    被告甲○○撥打電話聯絡被害人戊○○在吉普森汽車旅館見
    面，迨被害人丙○○駕駛車牌號碼5065-MJ 號休旅車搭載被
    害人戊○○到場，渠等與「阿義」共同坐上該休旅車，「阿
    義」在該休旅車內持刀架住被害人丙○○脖子，被告乙○○
    則坐進駕駛座駕駛該休旅車繞行市區，繞至高雄縣鳳屏路與
    仁愛路口時，「阿義」令被告甲○○先下車返回吉普森汽車
    旅館駕駛其所有之賓士牌自小客車等待接應，被告乙○○再
    將該休旅車駛至高雄縣大寮鄉○○路○○街2 巷13號旁停放
    ，以及「阿義」在該休旅車內動手強盜被害人戊○○及丙○○之財物後，與被告二人一同乘坐賓士牌自小客車離去之事
    實，惟均矢口否認有何共同加重強盜犯行，被告乙○○辯稱
    ：我與「阿義」有合夥出資購買毒品施用，因為「阿義」表
    示戊○○及丙○○出售之毒品不純，要找他們理論，所以案
    發當天才會約他們見面，但我將他們的休旅車開至高雄縣大
    寮鄉○○路金華街2 巷13號停放後，「阿義」就叫我先下車
    ，我對於「阿義」有出手取走戊○○及丙○○財物乙情並不
    知情，又「阿義」事後雖有分2 萬餘元給我，但此係丙○○
    退還售毒之款項，非強盜所得云云；被告甲○○辯稱：我當
    天是單純撥打電話約戊○○與「阿義」見面洽談購買毒品之
    事，我上車後看見「阿義」持刀抵住丙○○時，有出聲阻止
    ，結果被「阿義」趕下車，下車時「阿義」把他的賓士牌自
    小客車鑰匙交給我，我就去開他的賓士牌自小客車等候，我
    不知道「阿義」後來有下手強盜被害人財物，我沒有分到贓
    款，也沒有參與強盜犯行云云。惟查：
（一）上揭強盜事實，業據被告乙○○於警詢中供稱：我與甲○○及「阿義」於95年3 月初某日早上，在高雄縣大寮鄉○○街2 巷13號停車場旁持刀強盜丙○○、戊○○2 人財物
      ，是甲○○以行動電話聯絡戊○○至高雄縣大寮鄉○○路
      吉普森汽車旅館前，戊○○到達後打電話給甲○○，我與
      甲○○及「阿義」坐上丙○○所駕駛休旅車，在車內「阿
      義」持刀子抵住丙○○脖子控制行動，「阿義」再拿出手
      銬叫我銬住丙○○的雙手，並叫我用透明膠帶綑綁戊○○
      的雙手，我將丙○○、戊○○控制行動後，駕駛丙○○之
      休旅車繞行，甲○○在中途先下車，去駕駛「阿義」的賓
      士牌自小客車在高雄縣大寮鄉○○街2 巷13號旁停車場附
      近接應，我再將休旅車開到該停車場停放，並與「阿義」
      動手拿取休旅車內現金及財物後，與甲○○會合一同搭乘
      「阿義」的賓士車離去。我們是在賓士車上分贓，我跟甲○○各分得2 萬元，「阿義」分得2 萬多，因為他出車子
      ，至於戒指及證件等物均由「阿義」及甲○○拿走。又作
      案的刀子是我的，手銬是「阿義」提供的，透明膠帶是甲○○去超商買的等語（警卷第41至48頁），並有被告乙○○指認現場照片21張存卷可憑（警卷第77至87頁）。觀諸
      被告乙○○上開供述，其就強盜犯行之共犯、時間、地點
      、工具、手段、所得財物等重要情節，均能清楚說明，更
      有甚者，被告乙○○就渠等事前何人購買何種犯案工具、
      事後如何離開案發現場及朋分所得財物等情節，亦能完整
      供述，苟非確有此事，應無法為如此詳盡之供述，足見被
      告乙○○上開所述應屬實情。
（二）又被告乙○○前揭於警詢供述案發之經過情形，核與證人
      即被害人戊○○於偵查及原審審理中具結證述：我和丙○○是男女朋友關係，甲○○是我國中的學弟，甲○○在95
      年3 月3 日晚上打電話給我，說有事情要找我，在95年3
      月4 日早上我和丙○○一起開休旅車到甲○○指定之汽車
      旅館前和甲○○會合，我們到那裡時甲○○一人從汽車旅
      館出來，剛好那時候有人打電話給我，我在講電話，就叫
      甲○○先上車，他坐在我後方，我電話講完後，甲○○的
      另外兩個朋友就從另外左側車門開門進來，他們三人上車
      後，「阿義」突然把刀子拿出來架在丙○○的脖子上，說
      把錢都拿出來，乙○○就拿膠帶綑我的手，丙○○的手則
      被「阿義」拿出來的手銬銬在後面，而乙○○則到前座駕
      駛休旅車，丙○○被推過來跟我擠在右前座，甲○○都沒
      說話也沒有阻止，後來乙○○開休旅車車繞一圈，「阿義
      」叫甲○○下車去開賓士車接應，甲○○就下車離開了，
      乙○○又把車子開到汽車旅館旁的停車場，把車子停在那
      邊，乙○○和「阿義」就拿走我車上的手提袋，裡面有皮
      夾、信用卡、現金1 萬多元，還搶走我的首飾與丙○○的
      背包、戒指、手錶等物，接下來他們就下車走了，我的手
      提袋事後丙○○有提回來還我，他說是甲○○還給他的等
      語（偵字第25056 號卷第9 至11頁、原審卷第261 至267
      頁）；以及被害人丙○○於偵查及原審審理中結證稱：我
      和戊○○是男女朋友，在95年3 月3 日晚上戊○○找我去
      高雄縣說要去找人，我就開休旅車載戊○○出去，我們停
      在汽車旅館附近的路邊，戊○○的朋友甲○○走過來到車
      邊跟戊○○講話，過幾分鐘後有兩個男生從後面來坐到後
      車座去，那兩個男的一上車，有一個人拿刀子架住我的脖
      子，過一會其中一個人就拿手銬銬住我，本來是我開車，
      他兩人叫我到右前座和戊○○坐在一起，由他兩人其中一
      人開休旅車，他兩人還一起動手搶走我的錢及戊○○的皮
      包，案發後我得知是甲○○打電話約戊○○見面，就向戊○○要甲○○的電話打給他，要他把搶走的證件還我，甲○○後來有將信用卡及身分證還給我等情相符（偵字第25
      056 號卷第27至28頁、第40至43頁、原審卷第112 至130
      頁）；並經證人即戊○○前夫丁○○於偵查及原審審理中
      證稱：95年3 月4 日戊○○打電話給我，說她男友被手銬
      銬住，要我去1 間汽車旅館後面的停車場找她，我坐朋友
      的計程車到場，發現戊○○從後面巷子跑出來，說丙○○
      在車內，我去看發現他雙手被銬坐在副駕駛座，因為手銬
      沒有鑰匙，我就跟丙○○、戊○○一起坐朋友的計程車回
      到戊○○家解開手銬，戊○○跟我說他們被搶了錢、皮包
      及信用卡等語明確（偵字第25056 號卷第30至31頁、原審
      卷第112 至130 頁）。而經比對證人戊○○平日攜帶使用
      之門號0000000000號行動電話，該門號之發受話基地台位
      置原均在屏東縣屏東市，於案發當天與被告甲○○自承其
      所使用門號0000000000號行動電話（警卷第32頁）通話後
      ，其發受話之基地台位置始變為高雄縣大寮鄉一節，有通
      聯紀錄1 份存卷足憑，可見證人戊○○係接獲被告甲○○
      來電，方至高雄縣大寮鄉與之會面，此亦核與被告乙○○
      供述本案犯罪之地點一致，益徵被告乙○○前揭於警詢之
      自白確與事實相符，堪以採信。
（三）證人丙○○於偵查及原審審理中雖另證稱：上休旅車的歹
      徒只有2 人，與戊○○對話的甲○○沒有上車云云，惟按
      告訴人與證人之陳述有部分前後不符，或相互間有所歧異
      時，究竟何者為可採，法院仍得本其自由心證予以斟酌，
      非謂一有不符或矛盾，即認其全部均為不可採信（最高法
      院74年台上字第1599號判例意旨參照）。本件被告甲○○
      確有進入證人丙○○之休旅車坐於後座，其有目睹「阿義
      」持刀抵住證人丙○○脖子，及被告乙○○以手銬銬住證
      人丙○○雙手並以膠帶綑綁證人戊○○雙手之情，此經證
      人即同案被告乙○○於警詢、偵查（警卷第45頁、偵字第
      25056 號卷第16頁）及證人戊○○於偵查及原審審理時證
      述明確（偵字第25056 號卷第9 至10頁、原審卷第267 頁
      ），且被告甲○○亦不否認其有上休旅車，於目睹「阿義
      」持刀抵住丙○○之後才下車（原審卷第274 頁），是以
      證人丙○○此部分證述與事實不符，應係記憶有誤之故，
      尚無可採。另關於何人拿手銬銬住丙○○之部分，證人戊○○稱係「阿義」下手，此與被告乙○○於警詢時供稱係
      「阿義」拿出手銬令其銬住證人丙○○之情，有所出入，
      惟因證人戊○○身為被害人，事前僅認識被告甲○○，並
      不認識被告乙○○及「阿義」，且案發時事出突然，記憶
      難免有所混淆，故應以被告乙○○於警詢時所供較為真實
      可採，是堪認係被告乙○○受「阿義」指示為證人丙○○
      銬上手銬，方屬真實。又證人丙○○及戊○○之證詞雖有
      前揭與事實不符之處，惟法院仍得依據其等前後之供述證
      據，斟酌其他證據，本於經驗法則與論理法則，取其認為
      真實之部分，作為論罪之依據，尚不得據此全盤否定證人
      丙○○及戊○○指訴之可信性。
（四）被告乙○○雖抗辯本件純係毒品買賣引發之糾紛，應僅構
      成妨害自由而非強盜，因是毒品買賣引發之糾紛，所以他
      們沒有反抗云云。惟查，證人戊○○、丙○○始終否認有
      買賣毒品之情事，且本案並無毒品扣案，更無鑑定以為依
      據，則被告乙○○前揭所辯係「阿義」向證人戊○○、丙○○購毒，因毒品不純所引發糾紛，分得之2 萬元為證人
      丙○○退還購毒金錢云云，係屬飾卸之詞，尚無可採。又
      被告乙○○於警詢中自承「阿義」所持以抵住證人丙○○
      之刀子，係其於案發前所備妥之物，且其有與「阿義」共
      同在休旅車內動手強取證人戊○○、丙○○之財物等語不
      諱（警卷第45頁、第47頁），則可見被告乙○○非但於作
      案前已先有預謀，並有實際參與強盜行為之實施，且被告
      乙○○無故強行奪取證人戊○○、丙○○之財物，所為有
      不法得財之犯意，即應構成強盜罪，而非僅成立妨害自由
      罪。再按施用強暴脅迫使人不能抗拒而為奪取，即應成立
      強盜之罪，至所謂強暴脅迫手段，祇須抑壓被害人之抗拒
      ，足以喪失其意思自由為已足，縱令被害人實際並無抗拒
      行為，仍於強盜罪之成立，不生影響（最高法院92年度台
      上字第2982號判決意旨參照），本件證人戊○○與丙○○
      雖於過程中均未抵抗，但依被告乙○○於警詢所供述之強
      盜情節，與證人戊○○、丙○○於偵查及審理中所證述之
      遭搶情節，可見案發時證人戊○○、丙○○身處休旅車內
      ，突遭3 名成年男子持刀闖入，渠等之行動範圍及反抗能
      力本屬有限，況其中證人丙○○遭歹徒持刀抵住並扣上手
      銬，而證人戊○○亦遭膠帶綑綁雙手，其等之意思自由顯
      已遭到壓抑，在客觀上顯已不能抗拒，故縱令證人戊○○
      、丙○○實際無抗拒行為，仍無解於被告等加重強盜罪之
      成立。
（五）另被告甲○○固辯稱其於案發前早已離開證人丙○○之休
      旅車不在車上，對同案被告乙○○及「阿義」之強盜犯行
      並不知情亦未參與，我與被害人熟識，不可能對他們強盜
      云云。惟查案發時用以綑綁證人戊○○之膠帶，係被告甲○○事先至超商購妥之物，此經證人即同案被告乙○○於
      警詢中證述明確（警卷第47頁），可見被告甲○○於案發
      前就強盜之事有參與謀議；又本件係被告甲○○先撥打電
      話約證人戊○○至吉普森汽車旅館見面，迨證人丙○○駕
      駛休旅車附載證人戊○○到場，被告甲○○一人先走至丙○○、戊○○處，經戊○○邀甲○○上車後，同案被告乙○○及「阿義」亦隨後打開車門一同坐上證人丙○○之休
      旅車，被告甲○○在休旅車內目睹「阿義」持刀抵住證人
      丙○○，及同案被告乙○○以手銬銬住證人丙○○雙手並
      以膠帶綑綁證人戊○○雙手後，始受「阿義」指示下車返
      回吉普森汽車旅館駕駛「阿義」之賓士牌自小客車接應一
      節，亦據證人乙○○於警詢（警卷第45至46頁）及證人戊○○於偵查中證述在卷（偵字第25056 號卷第9 至10頁）
      ，衡諸常情，苟被告甲○○確與同案被告乙○○及「阿義
      」間無強盜之犯意聯絡，則被告甲○○於休旅車上突見「
      阿義」拿出刀子、手銬等物控制證人戊○○及丙○○，理
      應會加以阻止，或於下車後報警處理，殊無依「阿義」之
      指示折返旅館為其駕駛賓士車接應之理，然本件被告甲○○自承其離開休旅車後，確有依指示返回吉普森汽車旅館
      駕駛「阿義」之賓士牌自小客車接應同案被告乙○○及「
      阿義」離去（原審卷第71頁），此部分情節亦據被告乙○○於警訊中供述：甲○○在途中先下車去開義仔的賓士車
      及於偵查中稱：並回到金華街2 巷13號旁停車場接應搭載
      我和義仔離去（偵查二卷16頁）等語甚明，可見被告甲○○對同案被告乙○○及「阿義」強盜之犯行確屬知情。又
      被告甲○○雖迭為辯稱：目睹「義仔」以刀子、手銬控制
      丙○○、戊○○行搶時，有在旁出語「你們怎麼這樣」之
      語，然此一說明亦經共同被告乙○○早在警訊中即供明「
      甲○○故意這麼說怕丙○○、戊○○懷疑王智唆使行搶」
      等語（警卷47頁）, 參以本件係甲○○出面約戊○○在外
      見面，始碰面即發生控制，行搶之突發事，對被害人而言
      ，其第一疑慮行搶歹徒自是甲○○，則甲○○為脫免嫌疑
      ，故作姿態，乃屬常情，是乙○○上開供証自符事理之必
      然，難認有何不可信。再者，關於贓物之流向，證人即同
      案被告乙○○於警詢及原審審理中均證述被告甲○○有在
      「阿義」之賓士車上分得贓款（警卷第47頁、原審卷第27
      1 頁），且被告甲○○亦不否認其於案發1 週之後，有將
      證人丙○○之背包及證件、證人戊○○之手提包及證件等
      物交還證人丙○○（警卷第32頁、原審卷第274 頁），則
      以被告甲○○於案發前備妥工具並撥打電話邀約證人戊○○出面，案發後駕駛「阿義」之賓士牌自小客車接應被告
      乙○○及「阿義」離去，並與渠等共同在該車上朋分贓物
      等情以觀，因共同被告乙○○於警訊原審審理時均稱：甲○○也有分到錢財等語（見原審卷第271 頁），共同被告
      乙○○就被告甲○○所分配金額所為供証內容雖前後不一
      ，然對甲○○確有分得贓款之証述則一，顯見被告甲○○
      對本件強盜犯行有犯意聯絡及行為分擔至明。
    綜上所述，因被害人丙○○、戊○○自始至終迄本審審理時
    均否認之前有毒品交易糾紛，因並無先前之虧欠，則被害人
    丙○○、戊○○2 人應係遭受強盜洗劫財物；又共同被告乙○○於警訊原審審理時均稱：甲○○也有分到錢財等語（見
    原審卷第271 頁），共同被告乙○○就被告甲○○所分配金
    額所為供証內容雖前後不一，然對甲○○確有分得贓款之証
    述則一，又甲○○仍依「阿義」之指示折返汽車旅館為其駕
    駛賓士車，於劫得財物後予以接應，是被告甲○○應有共同
    作案，事証明確，被告乙○○、甲○○2 人所辯均係卸責之
    詞，不足採信，其等犯行均已堪認定。至有關本件強盜所搶
    得財物內容，被告乙○○因警訊中一度供承「搶他毒品」，
    然此一情節並未據被害人指述，共同被告甲○○亦未曾述及
    ，且其說詞寬泛，又無任何毒品扣案以供憑認自難僅因此一
    警訊供詞及被害人案發後不敢主動報案之情況即遽認可採，
    附此明。
二、按刑法第321 條第1 項第3 款所謂之兇器，其種類並無限制
    ，凡客觀上足對人之生命、身體、安全構成威脅，具有危險
    性之兇器均屬之（最高法院79年台上字第5253號著有判例可
    資參照）。查被告乙○○、甲○○夥同「阿義」犯罪所持刀
    子1 支，雖未扣案，然刀子之刀刃鋒利，客觀上顯然足以對
    人之生命、身體、安全構成威脅，具有危險性，依社會通常
    觀念可供兇器使用，屬兇器無訛。是核被告乙○○、甲○○
    2 人所為，均係犯刑法第330 條第1 項之結夥3 人攜帶兇器
    強盜罪。檢察官聲請併案審理部分（96年度偵字第35570 號
    ），與檢察官起訴被告甲○○之部分為相同之事實，法院自
    得併予審理。被告於強盜過程中以強暴等非法方法剝奪證人
    丙○○及戊○○行動自由行為，應包括在強盜行為之內，無
    另行成立妨害自由罪之餘地（最高法院92年度台上字第2184
    號判決意旨參照）。被告乙○○、甲○○2 人與「阿義」就
    上開強盜犯行，有犯意聯絡及行為分擔，均應論以共同正犯
    。被告乙○○、甲○○以一個結夥攜帶兇器強盜犯行而強盜
    證人丙○○及戊○○二人之財物，係一行為觸犯二罪名，侵
    害二個不同之個人法益，為想像競合犯，應依刑法第55條規
    定，從一重論以情節較重之罪（依最高法院95年度第21次刑
    事庭會議決議要旨，想像競合犯直接適用裁判時之規定）。
    另被告乙○○於91年間因持有第一級毒品案件，經台灣高雄
    地方法院以92年度易緝字第130 號判處有期徒刑3 月確定，
    復因施用第一、二級毒品案件，經同院以92年度訴字第1842
    號各判處有期徒刑8 月、6 月，並定執行刑為有期徒刑1 年
    確定，嗣上開三罪經同院以93年度聲字第173 號裁定應執行
    有期徒刑1 年2 月確定，於94年3 月14日縮短刑期執行完畢
    ，有台灣高等法院被告全國前案紀錄表1 份附卷可稽，其於
    上開有期徒刑執行完畢5 年內，故意再犯本件有期徒刑以上
    之罪，為累犯，應依刑法第47條第1 項規定加重其刑（依最
    高法院97年度第2 次刑事庭會議決議要旨，本件累犯應逕行
    適用裁判時法）。
三、被告等行為後，刑法業於94年2 月2 日修正公佈，並於95年
    7 月1 日施行，而修正前刑法第28條原規定「2 人以上共同
    『實施』犯罪之行為者，皆為共同正犯」，修正後同條則規
    定「2 人以上共同『實行』犯罪之行為者，皆為共同正犯」
    ，將舊法之「實施」修正為「實行」。原「實施」之概念，
    包含陰謀、預備、著手及實行等階段之行為，修正後僅共同
    「實行」犯罪行為始成立共同正犯，而將完全未參與犯罪行
    為之實行之陰謀共同正犯及預備共同正犯刪除，是新、舊法
    比較結果，應以修正後刑法第28條之規定有利被告2 人，是
    應適用刑法修正後之規定。
四、原審適用刑法第28條、第330 條第1 項、第47條第1 項、第
    55條規定，並審酌被告乙○○、甲○○2 人正值壯年，不思
    以正當手段賺取財物，竟為圖私利，夥同「阿義」攜帶兇器
    強盜他人財物，其行為除造成證人戊○○、丙○○遭受財物
    損失外，亦嚴重影響社會治安，實不足取，惟念犯後被告甲○○有返還部分贓物及其等犯後態度等一切情狀，分別量處
    被告有期徒刑8 年，被告有期徒刑7 年6 月，並說明被告等
    夥同「阿義」強盜所用之手銬、刀子及膠帶等物並未扣案，
    且無證據證明該等物品現仍存在，其不予宣告沒收之理由。
    經核原判決認事用法並無不合，量刑亦屬適當，被告乙○○
    、甲○○2 人上訴均否認強盜，均為無理由，均應予駁回。
據上論結，應依刑事訴訟法第368 條，判決如主文。
本案經檢察官林應華到庭執行職務。
中    華    民    國    99    年    1     月    26    日
                  刑事第八庭    審判長法  官    洪兆隆
                                      法  官    郭玫利
                                      法  官    張盛喜
以上正本證明與原本無異。
如不服本判決應於收受本判決後10日內向本院提出上訴書狀，其
未敘述上訴理由者，並得於提起上訴後10日內向本院補提理由書
狀（均須按他造當事人之人數附繕本）「切勿逕送上級法院」。
中    華    民    國    99    年    1     月    26    日
                                      書記官    黃一秋
附錄本件判決論罪科刑法條：
刑法第330條第1項
犯強盜罪而有第321 條第1 項各款情形之一者，處7 年以上有期
徒刑。
刑法第321條第1項
犯竊盜罪而有左列情形之一者，處6 月以上、5 年以下有期徒刑
：
一、於夜間侵入住宅或有人居住之建築物、船艦或隱匿其內而犯
之者。
二、毀越門扇、牆垣或其他安全設備而犯之者。
三、攜帶兇器而犯之者。
四、結夥三人以上而犯之者。
五、乘火災、水災或其他災害之際而犯之者。
六、在車站或埠頭而犯之者。

司法院資訊處製作；財團法人民間司法改革基金會備份。
